臺灣彰化地方法院刑事判決　　　　　　　96年度訴字第1505號
公　訴　人　臺灣彰化地方法院檢察署檢察官
被　　　告　甲○○
　　　　　　　　　　　號
　　　　　　　　　　　號
上列被告因毒品危害防制條例案件，經檢察官提起公訴（九十六
年度毒偵字第三七四八號），被告於準備程序中就被訴事實為有
罪之陳述，經告知簡式審判程序之旨，並聽取公訴人、被告之意
見後，由本院合議庭裁定由受命法官獨任進行簡式審判程序，判
決如下：
    主  文
甲○○施用第一級毒品，累犯，處有期徒刑拾月。
    犯罪事實
一、甲○○前曾於民國九十三年一月八日，因違反毒品危害防制
    條例案件，經本院以九十二年度訴字第一二六０號判決判處
    有期徒刑九月確定，經送監執行於九十四年一月二十七日因
    縮刑期滿而執行完畢，並於翌日即九十四年一月二十八日出
    監。其又曾因施用毒品案件，先、後二次經送執行觀察、勒
    戒後，均因經評定認無繼續施用毒品之傾向，分別由本院及
    臺灣彰化地方法院檢察署各於八十七年九月十九日及九十一
    年七月二十九日，以八十七年度少調字第七九四號、九十一
    年度毒偵字第一一三一號（本次觀察勒戒出所之日期亦為九
    十一年七月二十九日）裁定不付審理及為不起訴之處分確定
    （至公訴人起訴書所認係於九十二年九月三日因無繼續施用
    傾向執行完畢釋放部分應係誤認）。詎猶不知警惕，復基於
    施用第一級毒品海洛因之犯意，於九十六年六月十一日上午
    十時三十分許，在其彰化縣二林鎮○○里○○路○段二九０
    巷十三號住處內，以將少許第一級毒品海洛因置於注射針筒
    （施用完畢後即丟棄）內，並羼水稀釋後以注射手臂血管之
    方式，施用第一級毒品海洛因一次。嗣於九十六年六月十三
　　日下午八時二十分許，在彰化縣二林鎮○○里○○路○段二
  　九０巷十三號前，因係列管毒品人口而遭警攔檢，其於警局
    訊問時主動坦承其有於九十六年六月十一日上午十時三十分
    許，施用第一級毒品海洛因一次之犯行，其為警所採集之尿
    液經送檢驗後，結果確呈嗎啡陽性反應。
二、案經彰化縣警察局芳苑分局報請臺灣彰化地方法院檢察署檢
    察官偵查起訴，並經本院通緝到案審理。
    理  由
一、上揭施用第一級毒品海洛因一次之犯罪事實，業據被告甲○
    ○於本院審理時坦承不諱，而被告於九十六年六月十三日下
    午九時五十分，為警所採集之尿液經送檢驗，其結果確呈現
    嗎啡陽性反應，有送驗機關彰化縣警察局芳苑分局委託檢驗
    尿液代號與真實姓名對照認證表一紙及詮昕科技股份有限公
    司濫用藥物尿液檢驗報告一紙附卷可稽。再參酌以海洛因係
    嗎啡經化學合成之半人工合成品，藥（毒）性倍於嗎啡。其
    經施打進入人體，藉人體解毒系統之代謝作用而分解成藥（
    毒）性較低之嗎啡，故於施打海洛因之煙毒犯尿液中，可檢
    出嗎啡煙毒反應，而一般吸食或施打煙毒品（或麻醉藥品）
    ，經人體代謝作用於八小時之內，即有百分之八十之量於尿
    中排出，二十四小時之後，續有約剩餘量之百分之九十再排
    出，七十二小時之後仍有微量排出，吸食或施打者個人體質
    不同，其排出時間亦會有所差異，尤其成癮者（抗藥性強）
    其於吸食後一百二十小時內所採之尿液，配合較具公信力之
    儀器（如氣相層析質譜儀），仍「可能」被檢測出，此有憲
    兵司令部八十年五月七日（八十）鑑驗字第一七四六號函影
    本一份附卷可參。從而，被告於本院審理時自白其於九十六
    年六月十一日上午十時三十分許，施用第一級毒品海洛因一
    次，核與事實相符，足堪採信。又被告前曾因施用毒品案件
    ，先、後二次經送執行觀察、勒戒後，均因經評定認無繼續
    施用毒品之傾向，分別由本院及臺灣彰化地方法院檢察署各
    於八十七年九月十九日及九十一年七月二十九日，以八十七
    年度少調字第七九四號、九十一年度毒偵字第一一三一號（
    本次觀察勒戒出所之日期亦為九十一年七月二十九日）裁定
    不付審理及為不起訴之處分確定（至公訴人起訴書所認係於
    九十二年九月三日因無繼續施用傾向執行完畢釋放部分應係
    誤認），故被告於觀察、勒戒執行完畢釋放後，五年內再為
    施用第一級毒品之犯行，本件事證明確，被告施用第一級毒
    品海洛因之犯行洵堪認定。
二、按刑法第六十二條前段所規定之自首，係以對於未發覺之犯
    罪自首而受裁判為要件，故犯罪行為人應於有偵查犯罪職權
    之公務員未發覺犯罪事實或犯罪人之前自首犯罪，且接受裁
    判，兩項要件兼備，始得依刑法第六十二條前段自首之規定
    減輕其刑，又雖有自願接受裁判之意思表示，但事後復拒不
    到案或逃逸無蹤，則此行為人顯無悔罪投誠之意，而與自首
    要件不符，不能成立自首（最高法院八十六年度臺上字第一
    九五一號、九十三年度臺上字第五五０號判決意旨參照），
    本件被告雖有於九十六年六月十三日下午八時二十分許，在
　　彰化縣二林鎮○○里○○路○段二九０巷十三號前，因係列
　  管毒品人口而遭警攔檢，其於警局訊問時主動坦承其有於九
    十六年六月十一日上午十時三十分許，施用第一級毒品海洛
    因一次之犯行，惟嗣後被告經本院合法傳喚，無正當理由而
　　不到庭應訊，亦無法拘提到案，而於九十六年十一月二十八
　  日經本院發布通緝，迄九十六年十一月三十日方遭警緝獲歸
    案，此有本院九十六年彰院賢緝字第三四二號通緝書一份在
    卷可佐，被告既已逃匿，即無接受裁判之意思，依前揭說明
    即與刑法自首之要件不合，要無法據以減輕其刑，附此敘明
    。
三、按海洛因係毒品危害防制條例所定之第一級毒品，不得非法
　　施用。是被告甲○○施用第一級毒品海洛因之行為，核係犯
　  毒品危害防制條例第十條第一項之施用第一級毒品罪。查被
    告為供施用第一級毒品而持有該級毒品之低度行為，應為施
    用之高度行為所吸收，不另論罪。末查被告前曾於九十三年
　　一月八日，因違反毒品危害防制條例案件，經本院以九十二
　  年度訴字第一二六０號判決判處有期徒刑九月確定，經送監
    執行於九十四年一月二十七日因縮刑期滿而執行完畢，並於
    翌日即九十四年一月二十八日出監，有臺灣彰化地方法院檢
    察署刑案資料查註紀錄表、臺灣高等法院被告前案紀錄表及
    臺灣高等法院在監在押全國紀錄表各一份附卷可稽，被告前
    受有期徒刑執行完畢，於五年以內故意再犯本件有期徒刑以
    上之罪，為累犯，應依刑法第四十七條第一項之規定加重其
    刑。爰審酌被告曾因施用毒品經送觀察、勒戒，而仍未知警
    惕又再犯本案之罪，足見其雖經觀察、勒戒之治療程序，仍
    未徹底袪除施用毒品遠離毒害，顯未能善體國家設置觀察、
    勒戒機構，協助毒品施用者戒除毒害之良法美意，惟念及施
    用毒品本質上係戕害自身健康之行為，尚未嚴重破壞社會秩
    序或侵害他人權益，及其施用第一級毒品海洛因之次數僅一
    次，犯罪之動機、目的、所生危害及犯罪後坦承犯行態度尚
    屬良好等一切情狀，量處如主文所示之刑，以示懲儆（本件
    被告犯罪時間係在九十六年四月二十四日以後，因不符合中
    華民國九十六年罪犯減刑條例之減刑條件，故尚無從依上開
    條例之規定減刑）。
四、另臺灣彰化地方法院檢察署檢察官於九十六年九月十二日以
    彰檢良義九六毒偵三八八九字第三八二九六號函移送：被告
    甲○○復基於施用第一級毒品海洛因之犯意，於九十六年一
    月十一日上午八時許，在彰化縣二林鎮○○里○○路○段二
　　九０巷十三號住處內，施用第一級毒品海洛因一次，嗣於九
    十六年一月十三日下午八時四十五分，為警在彰化縣二林鎮
    ○○路○段二九０巷為警查獲，而認被告此部分所為亦涉犯
    毒品危害防制條例第十條第一項之施用第一級毒品罪，且與
    本件被告上開所涉犯之施用第一級毒品罪間，具有集合犯之
    實質上一罪關係，故請求移送併案審理（案號：臺灣彰化地
    方法院檢察署九十六年度毒偵字第三八八九號）。然按提起
    公訴應由檢察官向管轄法院提出起訴書為之。刑事訴訟法第
　  二百六十四條第一項定有明文。是以檢察官於提起公訴後，
    另以函片將被告之犯罪事實移送法院聲請併案審理，除該移
    送之犯罪事實與已經起訴部分間有實質上一罪或裁判上一罪
    關係，為起訴效力所及，受訴法院應予合一審判外，並不具
    起訴之效力，法院自毋庸予以審判（參照最高法院八十九年
    度臺上字第一八二五號判決意旨）。經查：上開檢察官所函
    移請求本院併案審理之被告甲○○另於九十六年一月十一日
    上午八時許，在彰化縣二林鎮○○里○○路○段二九０巷十
　　三號住處內，施用第一級毒品海洛因一次之犯行，因上開有
    關被告施用第一級毒品海洛因之犯罪時間係在九十六年六月
    十一日上午十時三十分許，而與此部分併案被告所為之犯罪
    時間九十六年一月十一日，二者期間之間距達到五個月之久
    ，綜上本院在查無其他相關犯意佐證下，實尚難認被告係基
    於成癮及習慣之犯意而反覆為之。從而，揆之前揭最高法院
    判決意旨，應認檢察官所函送併辦之被告甲○○另於九十六
    年一月十一日上午八時許，在彰化縣二林鎮○○里○○路○
    段二九０巷十三號住處內，施用第一級毒品海洛因一次部分
    與本案上開論罪科刑部分尚查無有何集合犯之實質上一罪之
    關係，本院實無從併審此部分，自應退由承辦檢察官另行依
    法處理，末此敘明。
據上論斷，應依刑事訴訟法第二百七十三條之一第一項、第二百
九十九條第一項前段，毒品危害防制條例第十條第一項，刑法第
十一條前段、第四十七條第一項，判決如主文。
本案經檢察官余建國到庭執行職務。
中　　華　　民　　國　九十六　年　　十二　月　二十六　日
                  刑事第五庭    法  官  許旭聖
以上正本證明與原本無異。
如不服本判決，應於判決送達後十日內，向本院提出上訴書狀「
切勿逕送上級法院」，上訴書狀應「敘述具體上訴理由」，並按
他造當事人之人數附具繕本，上訴於臺灣高等法院臺中分院。
中　　華　　民　　國　九十六　年　　十二　月　二十六　日
                                書記官  黃幼華
附錄本案論罪科刑法條：
毒品危害防制條例第十條第一項：
施用第一級毒品者，處六月以上五年以下有期徒刑。
